【裁判字號】    97,上訴,2580
【裁判日期】    971024
【裁判案由】    毒品危害防制條例
【裁判全文】
臺灣高等法院刑事判決                97年度上訴字第2580號
上  訴  人
即  被  告  甲○○
選任辯護人  沙洪律師
上列上訴人因毒品危害防制條例案件，不服臺灣板橋地方法院96
年度訴字第3862號，中華民國97年5 月1 日第一審判決（起訴案
號：台灣板橋地方法院檢察署96年度偵字第20695 號），提起上
訴，本院判決如下：
    主  文
原判決關於甲○○被訴販賣第二級毒品部分撤銷。
甲○○明知為禁藥而轉讓，處有期徒刑壹年陸月，扣案之甲基安
非他命（驗餘淨重零點壹捌陸公克）沒收。
其他上訴駁回。
駁回上訴部分與撤銷改判部分所處之刑，應執行有期徒刑貳年捌
月。扣案之甲基安非他命（驗餘淨重零點壹捌陸公克）沒收。
    事  實
一、甲○○與乙○○（所涉共同明知為禁藥，而轉讓，經上訴本
    院後撤回上訴確定）2 人均明知甲基安非他命已經行政院衛
    生署明令公告列為禁藥管理，竟共同基於轉讓第二級毒品即
    禁藥甲基安非他命之犯意聯絡，於民國96年6 月間某日，由
    甲○○在台北縣板橋市○○街61號13樓之環球旅店內，交付
    約0.2 公克之甲基安非他命（檢察官誤載為安非他命，應予
    更正，以下同）予乙○○，由乙○○分擔實行攜帶上開甲基
    安非他命至不詳地點，與姓名年籍不詳綽號「阿立」之人交
    換等價之愷他命1 包，轉讓完成後乙○○將上開換得之愷他
    命帶回環球旅店交還甲○○。
二、甲○○明知甲基安非他命已經行政院衛生署明令公告列為禁
    藥管理，竟基於無償轉讓第二級毒品即禁藥甲基安非他命之
    犯意，於96年9月6日晚間某時（檢察官起訴書載為96年9 月
    7日晚間8時左右），在上開環球旅店107 號房內，無償轉讓
    第二級毒品即禁藥甲基安非他命1包（毛重0.41 公克，送驗
    淨重0.2公克，驗餘淨重0.186公克）予乙○○。嗣於96年9
    月7日晚間8時20分許，經員警在上開環球旅店107 號房內查
    獲，並在該房間內扣得甲○○所持不具殺傷力之空氣槍1 把
    （另為不起訴處分）、甲基安非他命2包毛重各為35.51公克
    及0.44公克、電子磅秤1台、分裝袋95個、殘渣袋2個、分裝
    鏟2支、安非他命包裝袋1個、電子磅秤包裝袋1 個、分裝袋
    包裝袋1個、行動電話6支等物，及在乙○○之牛仔褲內起出
    第二級毒品即禁藥甲基安非他命1包（毛重0.41 公克，送驗
    淨重0.2公克，驗餘淨重0.186公克。）
三、案經臺北縣政府警察局板橋分局報告臺灣板橋地方法院檢察
    署檢察官偵查起訴。
    理  由
壹、程序部分：
一、原判決就被告甲○○被訴轉讓第二級毒品予楊東傑、陳啟仁
    部分，為無罪之諭知，此部分未據檢察官提起上訴，是被告
    甲○○此部分被訴業已確定，不在本件上訴範圍之列，核先
    敘明。
二、證據能力部分：
  (一)被告甲○○及其辯護人主張公訴人所引共同被告乙○○於
    偵查中之供述、秘密證人A（確實姓名資料見偵查卷第104
    頁密封證物袋內）偵查中之證述，均屬審判外之陳述，為傳
    聞無證據能力云云。
  (二)按被告以外之人於偵查中向檢察官所為之陳述，除顯有不可
    信之情況者外，得為證據，刑事訴訟法第159 條之1第2項定
    有明文，此當為傳聞法則之例外。又詰問權係指訴訟上當事
    人有在審判庭輪流盤問證人，以求發現真實，辨明供述證據
    真偽之權利，其於現行刑事訴訟制度之設計，以刑事訴訟法
    第166 條以下規定之交互詰問為實踐，屬於人證調查證據程
    序之一環；與證據能力係指符合法律所規定之證據適格，而
    得成為證明犯罪事實存在與否之證據資格，性質上並非相同
    。偵查中檢察官為蒐集被告犯罪證據，訊問證人旨在確認被
    告嫌疑之有無及內容，與審判期日透過當事人之攻防，調查
    證人以認定事實之性質及目的，尚屬有別。偵查中訊問證人
    ，法無明文必須傳喚被告使之得以在場，刑事訴訟法第248
    條第1 項前段雖規定：「如被告在場者，被告得親自詰問」
    ，事實上亦難期被告有於偵查中行使詰問權之機會。此項未
    經被告詰問之被告以外之人於偵查中向檢察官所為之陳述，
    依刑事訴訟法第159 條之1第2項之規定，原則上屬於法律規
    定為有證據能力之傳聞證據，於例外顯有不可信之情況，始
    否定其得為證據。是得為證據之被告以外之人於偵查中所為
    之陳述，因其陳述未經被告詰問，應認屬於未經合法調查之
    證據，並非無證據能力，而禁止證據之使用。此項詰問權之
    欠缺，非不得於審判中由被告行使以補正，而完足為經合法
    調查之證據。查秘密證人A 於偵查中以證人身分所為之證詞
    業經具結，並於原審審理中提示由被告陳述意見，被告及其
    辯護人復未能釋明秘密證人A 偵查中之證述有何顯不可信之
    情事，且於本院審理時捨棄對秘密證人A 之傳喚及反對詰問
    ，是依法刑事訴訟法第15 9條之1第2項之規定得為證據。又
    按刑事訴訟法第158條之3規定：「證人、鑑定人依法應具結
    而未具結者，其證言或鑑定意見，不得作為證據。」所謂「
    依法應具結而未具結者」，係指檢察官或法官依刑事訴訟法
    第175 條之規定，以證人身分傳喚被告以外之人（證人、告
    發人、告訴人、被害人、共犯或共同被告）到庭作證，或雖
    非以證人身分傳喚到庭，而於訊問調查過程中，轉換為證人
    身分為調查時，此時其等供述之身分為證人，則檢察官、法
    官自應依本法第186 條有關具結之規定，命證人供前或供後
    具結，其陳述始符合第158條之3之規定，而有證據能力。若
    檢察官或法官非以證人身分傳喚而以告發人、告訴人、被害
    人或共犯、共同被告身分傳喚到庭為訊問時（例如刑事訴訟
    法第71條、第219條之6第2項、第236 條之1第1項、第248條
    之1、第271條第2項、第271條之1第1項），其身分既非證人
    ，即與「依法應具結」之要件不合，縱未命其具結，純屬檢
    察官或法官調查證據職權之適法行使，當無違法可言。而前
    揭不論係本案或他案在檢察官面前作成未經具結之陳述筆錄
    ，係屬被告以外之人於偵查中向檢察官所為之陳述，本質上
    屬於傳聞證據，基於保障被告在憲法上之基本訴訟權，除該
    被告以外之人死亡、身心障礙致記憶喪失或無法陳述、滯留
    國外或所在不明而無法傳喚或傳喚不到、或到庭後拒絕陳述
    等情形外，如已經法院傳喚到庭具結而為陳述，並經被告之
    反對詰問，前揭非以證人身分而在檢察官面前未經具結之陳
    述筆錄，除顯有不可信之情況者外，得為證據，並應於判決
    內敘明其符合傳聞證據例外之理由；又前揭非以證人之身分
    在審判中之陳述筆錄，倘該被告以外之人已經法院以證人身
    分傳喚到庭並經具結作證，且由被告為反對詰問，或有前揭
    傳喚不能或詰問不能之情形外，該未經具結之陳述筆錄因屬
    審判上之陳述，自有證據能力；若係在另案法官面前作成之
    陳述筆錄，本質上亦屬傳聞證據，自得依刑事訴訟法第159
    條之1第1項之規定，認有證據能力。不能因陳述人未經具結
    ，即一律適用刑事訴訟法第158條之3之規定，排除其證據能
    力。（最高法院96年台上字第3527號判決意旨參照）共同被
    告乙○○於檢察官偵查中，本於共同被告地位所為不利於全
    體被告之陳述，並非為己脫罪，自具有較為可信之特別情況
    ，且為證明被告犯罪事實之存否所必要，又共同被告乙○○
    於原審審理中以證人之身份具結後接受檢察官及被告甲○○
    之辯護人為交互詰問及被告甲○○之反對詰問，已完足合法
    之證據調查程序，且無顯不可信之情況，依刑事訴訟第159
    條之1第2項之規定有證據能力，故本院認公訴人所引共同
    被告乙○○於偵查中之供述、秘密證人A 偵查中之證述，
    均有證據能力，並得採為判斷之依據。
貳、認定犯罪事實所憑之證據及理由：
一、訊之被告甲○○固坦承事實二所示轉讓禁藥甲基安非他命予
    共同被告乙○○之事實，惟矢口否認有何事實一所示與共同
    被告乙○○共同轉讓安非他命予「阿立」之犯行，並辯稱：
    其不認識「阿立」，乙○○曾向其要過幾次安非他命，其未
    授意亦不知乙○○有無去交換愷他命云云。
二、經查：
  (一)被告甲○○與共同被告乙○○有轉讓甲基安非他命予「阿立
    」之事實，業據共同被告乙○○於偵查中陳述約3 個月前，
    「阿立」有1 次用愷他命與其交換價值約3000元之安非他命
    ，甲○○就此分給其一些愷他命做為報酬等語（見偵查卷第
    76頁），核與被告甲○○同於檢察官偵查中陳述約2至3個月
    前，有用安非他命交換愷他命，是其請乙○○幫忙換的，大
    約用0.2公克安非他命換1包愷他命等情相符（見偵查卷第78
    、79頁），被告甲○○與共同被告乙○○2 人就轉讓安非他
    命之時間、交換愷他命之轉讓方式，被告甲○○與共同被告
    乙○○2 人之主從地位等已具體陳述明確，顯見被告甲○○
    與共犯被告乙○○於偵查中所言非虛，2 人就共同轉讓禁藥
    安非他命之犯行，有犯意聯絡、行為分擔，應堪認定。被告
    甲○○與共同被告乙○○2 人雖於原審審理中翻異前詞，乙
    ○○改稱上開交換之說為托詞，甲○○交付之安非他命是其
    自己施用，其另以金錢向「阿立」買愷他命，然後騙甲○○
    說上開安非他命換得愷他命（見原審卷第14頁、137 頁）；
    甲○○亦改稱其曾給予乙○○安非他命，但乙○○有無將之
    交換愷他命，其不知悉（見原審卷第14頁），然此均係被告
    甲○○及共同被告乙○○互為掩飾脫罪之情詞，均不足採為
    有利於被告甲○○之證據，無以改變其被告甲○○與共同被
    告乙○○2 人共同轉讓禁藥甲基安非他命之判斷事實。至共
    同被告乙○○於偵查中陳述甲○○販賣安非他命之價格為1
    公克3000元（見偵查卷第77頁）並謂「阿立」以3000元之愷
    他命換取等值之安非他命，此與被告甲○○前述以0.2 公克
    安非他命換取愷他命，就每1 公克之安非他命之價格上似有
    差誤，然細究被告甲○○所證並未言及0.2 公克之安非他命
    換取多少公克或多少價值之愷他命，而共同被告乙○○所言
    被告甲○○販賣安非他命予他人之語，因無其他事證可資佐
    證，為本院所不採，且被告甲○○及共同被告乙○○2 人自
    白就以安非他命換取愷他命之基礎事實一致，自無以共同被
    告乙○○前述安非他命1 公克之價格為3000元，與被告甲○
    ○自白用以換取愷他命之價格之差誤，遽以動搖本院就被告
    甲○○及共同被告乙○○2 人於偵查時之自白轉讓毒品應與
    事實相符之認定，併此說明。
  (二)此外，目前國內緝獲之白色結晶或粉末狀安非他命毒品，其
    成分多為甲基安非他命，此有衛生署管制藥品管理局93年11
    月2 日管檢字第0930010499號函可按，且被告於96年9月7日
    為警查獲之毒品，經送驗結果亦屬甲基安非他命，此有內政
    部警政署刑事警察局96年6 月26日刑鑑字第0960140599號鑑
    定書影本一紙在卷可參（見偵卷第108 頁），是參以被告取
    得毒品來源之有一定慣性，本件轉讓禁藥部分雖未扣得何甲
    基安非他命，然依上揭函示意旨及被告取得毒品來源之慣性
    ，應認被告所轉讓者，以甲基安非他命較為可能，公訴人認
    係轉讓安非他命，容有未洽，應予更正。
  (三)另被告甲○○於96年9月6日晚間轉讓禁藥甲基安非他命予證
    人即共同被告乙○○之事實，業據被告甲○○於原審準備程
    序時坦承不諱（見原審卷第49頁）核與證人乙○○於偵查中
    、原審接押訊問時所陳相符（見偵查卷第85、86頁、原審卷
    第15頁），並有自共同被告乙○○之牛仔褲內起出第二級毒
    品即禁藥甲基安非他命1包（毛重0.41公克，送驗淨重0.2公
    克，驗餘淨重0.186 公克。）可案可資佐證，而該扣案之甲
    基安非他命，經送驗結果確呈甲基安非他命陽性反應，有台
    灣檢驗科技股份有限公司96年9月29日編號CH/2007/9090 號
    濫用藥物檢驗報告可憑（見偵查卷第109頁）。
  (三)綜上所述，本件被告甲○○先後二次轉讓第二級毒品即禁藥
    甲基安非他命之犯行，事證明確，應依法論科。
三、按甲基安非他命為毒品危害防制條例所規定之第二級毒品，
    且經行政院衛生署於79年10月9 日以衛署藥字第904142號函
    明令公告列為禁藥管理，又政府屢以電子或平面媒體強力宣
    導甲基安非他命係為毒品，施用毒品行為乃觸犯法律之事，
    則該類毒品不得為人體施用且禁止作為藥物本屬一般公眾所
    週知之事，是被告甲○○明知甲基安非他命係毒品並為禁藥
    之事實，應可認定。核被告轉讓甲基安非他命之犯行，係犯
    藥事法第83條第1 項之轉讓禁藥罪。被告持有甲基安非他命
    之低度行為，為轉讓之高度行為吸收，不另論罪。又甲基安
    非他命雖同屬毒品危害防制條例第2 條第2項第2款所定之第
    二級毒品，被告轉讓甲基安非他命之行為同時合於該條例第
    8條第2項轉讓第二級毒品罪之處罰規定；然藥事法第83條第
    1項規定之「明知為偽藥或禁藥，而轉販賣、供應、調劑、
    運送、寄藏、牙保、轉讓或意圖販賣而陳列者，處七年以下
    有期徒刑，得併科新臺幣五百萬元以下罰金。」條文，係於
    93年4 月21日修正公布，同年月23日施行，其法定刑較毒品
    危害防制條例第8條第2項所定之法定刑「六月以上五年以下
    有期徒刑得併科新臺幣七十萬元以下罰金」為重；又毒品之
    範圍尚包括影響精神物質與其製品，藥事之管理非僅止於藥
    品之管理，毒品未必係經公告之禁藥，禁藥亦非必為毒品，
    毒品危害防制條例與藥事法二者，並無必然之特別法與普通
    法關係，故除有轉讓之第二級毒品達毒品危害防制條例第8
    條第6 項之一定數量，經依法加重之法定刑較藥事法第83條
    第1項之法定刑為重之情形外，因藥事法第83條第1項為後法
    ，且為重法，應優先適用藥事法處罰，而被告轉讓安非他命
    行為時復係上述藥事法修正後所為，自應適用修正後及現行
    之藥事法處斷（本院暨所屬地方法院94年11月25日法律座談
    會刑事類提案第8號決議，及最高法院95年度臺上字第1325
    號判決意旨參照）。公訴人認上開事實一所為係犯毒品危害
    防制條例第8條第2項之轉讓第二級毒品安非他命罪名云云，
    容有誤會，本院基於社會事實同一性，爰予變更公訴人所引
    應適用之法條。至公訴人認被告自96年9月7日晚間8 時左右
    ，在上開環球旅店107 號房內，以2000元之代價，販賣第二
    級毒品安非他命1 包予乙○○云云，惟證人乙○○於偵查中
    、原審接押訊問時，已證稱扣案之甲基安非他命1 包係於查
    獲前1 天晚間自被告甲○○處無償取得，尚無證據顯示被告
    甲○○從中獲有利益（理由詳如後述），是檢察官起訴認被
    告甲○○於96年9月7日晚間8 時左右有販賣第二級毒品予乙
    ○○之犯行，尚有誤會，惟此部分事實，與本院認定之轉讓
    第二級毒品即禁藥甲基安非他命予乙○○之事實，其基本事
    實同一，爰於不變更起訴事實同一性之範圍內，變更檢察官
    所引起訴法條，而應適用之法條為藥事法第83條第1 項之轉
    讓禁藥罪。又被告甲○○就事實一轉讓禁藥之犯行，與共同
    被告乙○○有犯行連絡，行為分擔，為共同正犯。又被告甲
    ○○先後二次轉讓禁藥之行為，犯意個別，行為亦殊，應分
    論併罰。
、撤銷改判及科刑部分（即被訴販賣第二級毒品部分）：
一、原審詳為調查，就被告被訴販賣第二級毒品甲基安非他命予
    乙○○部分予以論罪科刑固非無見，惟查：共同被告乙○○
    為警查獲之甲基安非他命1 包係於查獲前1 天晚間自被告甲
    ○○處無償取得，且無證據顯示被告甲○○從中圖得有利益
    （理由詳如後述），僅涉犯藥事法第83條第1 項之轉讓禁藥
    罪，原審未予詳究，未能於基本事實相同之情況下變更檢察
    官此部分之起訴法條，遽為被告犯有毒品危害防制條例第4
    條第2 項之販賣第二級毒品罪之認定，尚有未洽，被告甲○
    ○上訴否認此部分販賣第二級毒品之犯行，為有理由，自應
    由本院將原判決關於被告販賣第二級毒品部分予以撤銷改判
    ，又此部分即經撤銷改判，原判決憑以所定應執行刑之部分
    既失所附麗，應併予撤銷。
二、爰審酌被告甲○○犯罪之動機、目的、手段、方式暨轉讓禁
    藥數量非鉅，及事後坦承此部分犯行，態度良好等一切情狀
    ，量處如主文第二項所示之刑，以示懲儆。
三、另被告甲○○轉讓予共同被告乙○○之甲基安非他命（毛重
    0.41公克，送驗淨重0.2公克，驗餘淨重0.186公克。）部分
    ，雖業因轉讓而為共同被告乙○○所有，惟係屬藥事法規定
    之禁藥，且為違禁物，應依刑法第38條第1項第1款之規定，
    於被告甲○○轉讓禁藥之主文項下為沒收之諭知，至送驗用
    罄之部分，因已滅失，爰不再為沒收之諭知，附此敘明。至
    於上開甲基安非他命之外包裝袋1 只，因已轉讓予共同被告
    乙○○，已非被告甲○○所有，亦非屬違禁物，爰不另為沒
    收之諭知，併此說明。至併依刑法第三十八條第一項第二款
    之規定予以沒收。至被告甲○○持有甲基安非他命2 包（驗
    餘總淨重為34.66公克）、甲基安非他命1包（驗餘淨重0.18
    6公克）、殘渣袋2個，電子磅秤1台、分裝袋95個、分裝鏟2
    支、安非他命包裝袋1個、電子磅秤包裝袋1個、分裝袋包裝
    袋1 個部分，被告甲○○於警訊陳稱係供己用毒品之用，而
    被告甲○○本次為警查獲之同時另涉施用第二級毒品安非他
    命之行為，業經警移送檢察官偵查，嗣經檢察官向法院聲請
    觀察、勒戒，被告經執行觀察、勒戒後，因認無繼續施用傾
    向，經臺灣板橋地方法院檢察署檢察官以96年度毒偵字第69
    20號不起訴處分書為不起訴處分確定在案，此有本院被告前
    案紀錄表附卷可參，是本件扣案之甲基安非他命等物同時為
    被告施用第二級毒品安非他命之證物，宜由檢察官另行處理
    ，以為適法，併此說明。至現場查獲被告甲○○所持不具殺
    傷力之空氣槍1把（另為不起訴處分）、行動電話6支等物，
    尚無證據證明與本件轉讓禁藥犯行有關，爰不併為沒收宣告
    之諭知，附此敘明。
肆、上訴駁回部分（即事實一轉讓禁藥部分）：
    原審就被告所涉事實一所示之事實，認被告事證明確，適用
    刑事訴訟法第299條第1項前段、第300條、藥事法第83條第1
    項，刑法第11條前段、第28條之規定，審酌被告甲○○犯罪
    之動機、目的、手段、方式暨轉讓禁藥行為乃煙毒禍害源頭
    ，其源不斷，流毒所及，非僅多數人之生命、身體受其侵害
    ，社會、國家法益亦或不能免，已非個人一己生命、身體法
    益之可比擬，及被告犯罪後於法院審理中均否認犯行之態度
    等一切情狀，量處有期徒刑1年6月，其認事用法，核無不當
    ，量刑亦稱妥適，被告甲○○上訴否認此部分犯行，為無理
    由，應駁回被告甲○○此部分之上訴。
伍、定執行刑部分：
    本院並就本判決主文第二項（撤銷改判部分）與第三項（上
    訴駁回部分）之刑，依刑法第51條第5 款之規定，定其應執
    行刑為有期徒刑2年8月，並就撤銷改判部分諭知沒收之物即
    共同被告乙○○為警查獲之禁藥甲基安非他命（驗餘淨重0.
    186 公克），於定執行刑項下為沒收範圍之說明，附此敘明
    。
陸、公訴意旨另以：甲○○基於意圖營利之犯意，於96年9月7日
    晚間8時左右，在上開環球旅店107號房內，以新臺幣（下同
    ）2000元之代價，販賣第二級毒品安非他命1 包予乙○○。
    嗣於96年9月7日晚間8時20分許，經員警在上開環球旅店107
    號房內查獲，並在該房間內扣得不具殺傷力之空氣槍1 把（
    另為不起訴處分）、安非他命2包毛重各為35. 51公克及0.4
    4公克、電子磅秤1台、分裝袋95個、殘渣袋2個、分裝鏟2支
    、安非他命包裝袋1個、電子磅秤包裝袋1個、分裝袋包裝袋
    1個、行動電話6支等物，另在乙○○之牛仔褲內起出第二級
    毒品安非他命1包毛重0.41 公克。因認此部分被告甲○○涉
    犯毒品危害防制條例第4條第2項之販賣第二級毒品安非他命
    罪嫌云云。然：
一、訊之被告甲○○堅決否認有何販賣安非他命犯行，而檢察官
    認被告甲○○有販賣甲基安非他命罪嫌，無非係以證人秘密
    證人A及共同被告乙○○於偵查中之供述為其依據。
二、又所謂認定犯罪事實之證據，係指足以認定被告確有犯罪行
    為之積極證據而言，苟未能發現相當證據，或證據不足為不
    利於被告事實之認定時，即應為有利於被告之認定，更不必
    有何有利之證據，亦不能以推測或擬制之方法，以為裁判基
    礎，最高法院29年度上字第3105號、40年度臺上字第86號、
    56年度臺上字第807 號判例意旨可資參照。又「認定犯罪事
    實所憑之證據，雖不以直接證據為限，間接證據亦包括在內
    ；然而無論直接或間接證據，其為訴訟上之證明，須於通常
    一般之人均不致有所懷疑，而得確信其為真實之程度者，始
    得據為有罪之認定，倘其證明尚未達到此一程度，而有合理
    之懷疑存在時，事實審法院復已就其心證上理由予以闡述，
    敘明其如何無從為有罪之確信，因而為無罪之判決，尚不得
    任意指為違法。」、「檢察官對於起訴之犯罪事實，應負提
    出證據及說服之實質舉證責任，倘其所提出之證據，不足為
    被告有罪之積極證明，或其指出之證明方法，無從說服法院
    以形成被告有罪之心證，基於無罪推定之原則，自應為被告
    無罪判決之諭知。」，此亦有最高法院著有76年臺上字第49
    86號、92年臺上字第128 號判例意旨可參。另「被告（包括
    共同被告及相牽連案件之被告）之自白，不得作為有罪判決
    之唯一證據，仍應調查其他必要之證據，以察其是否與事實
    相符，為刑事訴訟法第156條第2項所明定。立法目的，乃欲
    以補強證據擔保被告自白之真實性，亦即防止偏重自白，以
    避免錯誤之裁判，故以補強證據之存在，限制自白在證據上
    之價值。矧犯毒品危害防制條例第4條第1項之罪，供出毒品
    來源因而破獲者，得減輕其刑，為該條例第17條所明定。則
    施用或販賣毒品之人，如供出毒品之來源因而破獲者，既得
    邀減輕其刑之寬典，為擔保其所為不利於其他共同被告陳述
    之真實性，尤應有足以令人確信其陳述為真實之補強證據，
    始能據以為論罪之依據。」，亦經最高法院著有95年臺上字
    第690號判決可參。又刑事訴訟法第156條第2 項規定：被告
    或共犯之自白，不得作為有罪判決之唯一證據，仍應調查其
    他必要之證據，以察其是否與事實相符。立法旨意乃在防範
    被告或共犯自白之虛擬致與真實不符，故對自白在證據上之
    價值加以限制，明定須藉補強證據以擔保其真實性。所謂補
    強證據，係指除該自白本身之外，其他足以證明該自白之犯
    罪事實確具有相當程度真實性之證據而言，雖所補強者，非
    以事實之全部為必要，但亦須因補強證據之質量，與自白之
    相互利用，足使犯罪事實獲得確信者，始足當之。共犯之自
    白，性質上仍屬被告之自白，縱先後所述內容一致，或經轉
    換為證人而具結陳述，仍屬不利己之陳述範疇，究非自白以
    外之其他必要證據，自不足作為證明其所自白犯罪事實之補
    強證據（最高法院96年台上字第7008號判決意旨參照）。
三、經查：
  (一)共同被告乙○○於檢察官偵查中之初已明確供述伊無償向被
    告甲○○取得（見偵卷第85、86頁），嗣經檢察官一再追問
    始改稱：警員在其身上查扣之安非他命，係被告甲○○於查
    獲前一天晚上即96年9月6日在環球旅店，以1000元價格賣予
    伊（見偵查卷第86頁），惟此已與秘密證人A所結證：96年9
    月7日晚上8時，亦即遭員警查獲前不久，乙○○剛向甲○○
    買過安非他命，乙○○交給甲○○2000元等語（見偵查卷第
    104 頁密封證物袋筆錄），有關交易金額及交易日期均不一
    致，彼等陳述相左，是證人乙○○此部分向被告甲○○購買
    安非他命之陳述，非無疵瑕可指，被告甲○○是否確於96年
    9月7日販賣安非他命予證人乙○○乙事，尚非無疑。
  (二)再者，秘密證人A 雖證稱乙○○向甲○○購買安非他命，有
    交付2000元予甲○○等情，但依卷附之扣押物品目錄表（見
    偵卷第39、40、45頁），現場並未查獲交易之現金，復以證
    人丙○○於聲押時供稱：「當天7 點多的時候，乙○○打電
    話給我，說要我騎機車先去找他然後再去找他哥哥甲○○，
    …甲○○就說我們就先去買水果，然後就去環球旅店說在該
    旅店櫃檯叫東西吃，但甲○○身上沒有錢…」（見聲羈卷第
    6 頁），是證人乙○○即身無分文，何來於96年9月7日交付
    2000元向被告甲○○購買甲基安非他命之情，現場復未查獲
    交易現款，以實秘密證人A之說，是秘密證人A所言，亦難盡
    信。至證人乙○○於原審接押訊問時陳稱：當時甲○○沒有
    向伊收錢，伊感覺不好意思，伊有拿出2000元出來放在桌上
    ，但是甲○○沒有看到，伊後來就收回來了等語（見原審卷
    第14頁），然此與一般販賣毒品情節顯然有間，自難憑此為
    被告甲○○不利之認定，則檢察官執此證人乙○○、秘密證
    人Ａ之證述，以為彼等有交易之事實之認定，似嫌率斷。
  (三)又被告甲○○於警訊即自承證人乙○○為其乾弟弟，另證人
    乙○○不爭執此說，於偵查中並稱：「因為他是我哥，所以
    我跟他要（毒品）不用錢」（見偵查卷第76頁），再參諸證
    人丙○○以被告之身分於聲押時供稱：「當天7 點多的時候
    ，乙○○打電話給我，說要我騎機車先去找他然後再去找『
    他哥哥』甲○○，……甲○○就說我們就先去買水果，……
    」（見聲羈卷第6 頁），顯見被告甲○○與證人乙○○，彼
    此以兄弟相稱，感情深厚，且如前述，證人乙○○甚或有代
    為出面持甲基安非他命與綽號「阿立」之人換取愷他命之情
    事，是以被告甲○○與證人乙○○間關係觀之，實難想像被
    告甲○○於交付甲基安非他命時，係基於營利之意圖之情，
    況如前述，證人乙○○所述購買甲基安非他命之情節，與常
    情有間，自應以證人乙○○於偵查之初及被告甲○○於原審
    準備程序中所自承係無償轉讓甲基安非他命予證人乙○○之
    事，較為可採。綜上以觀，被告甲○○辯稱警員在被告乙○
    ○身上查扣之安非他命係查獲前一日即9月6日無償轉讓予乙
    ○○乙情，尚非子虛。
  (四)綜上所述，被告甲○○販賣第二級毒品甲基安非他命之犯行
    ，即屬不能證明，本院爰於社會基本事實同一之情況，變更
    檢察官之起訴法條，並如前述改論以為藥事法第83條第1 項
    之轉讓禁藥罪。
據上論斷，應依刑事訴訟法第368條、第369條第1項前段、第364
條、第299條第1項前段、第300條、藥事法第83條第1項，刑法第
11條前段、第51條第5款、第38條第1項第1款，判決如主文。
本案經檢察官陳大偉到庭執行職務。
中    華    民    國    97    年    10    月    24    日
                  刑事第十五庭審判長法  官  吳昭瑩
                                    法  官  李正紀
                                    法  官  李釱任
以上正本證明與原本無異。
如不服本判決，應於收受送達後十日內向本院提出上訴書狀，其
未敘述上訴之理由者並得於提起上訴後十日內向本院補提理由書
（均須按他造當事人之人數附繕本）。
                                    書記官  洪秋帆
中    華    民    國    97    年    10    月    24    日
附錄：本案論罪科刑法條全文
藥事法第83條第1 項
明知為偽藥或禁藥，而販賣、供應、調劑、運送、寄藏、牙保、
轉讓或意圖販賣而陳列者，處七年以下有期徒刑，得併科新臺幣
五百萬元以下罰金。


司法院資訊處製作；財團法人民間司法改革基金會備份。
